臺北高等行政法院裁定　　　　　　　　　　　　　　　九十年度訴字第四六三五號
　　原　　　告　甲○○　男五十.
　　被　　　告　中央選舉委員會
　　代　表　人　黃石城（主任委員）
右當事人間因選舉事件，原告不服行政院中華民國九十年五月三十一日台九十訴字第
○一六五九五號訴願決定，提起行政訴訟，本院裁定如左：
    主　文
原告之訴駁回。
訴訟費用由原告負擔。
    理　由
一按「人民因中央或地方機關對其依法申請之案件，予以駁回，認為其權利或法律上
  利益受違法損害者，經依訴願程序後，得向高等行政法院提起請求該機關應為行政
  處分或應為特定內容之行政處分之訴訟。」行政訴訟法第五條第二項定有明文。因
  此，提起該條項課以義務之訴訟，以依法申請之案件始得為之；且提起訴願，以有
  駁回之行政處分之存在為前提；又該所謂行政處分，依修正後訴願法第三條第一項
  及行政程序法第九十二條第一項規定，係指行政機關就公法上具體事件所為之決定
  而對外直接發生法律效果之單方行政行為而言。若非屬依法申請之案件，行政機關
  所為單純事實之陳述（或事實通知）或理由之說明，既不因該敘述或說明而生何法
  律上之效果者，自非行政處分，人民即不得對之提起訴願，最高行政法院〔民國（
  以下同）八十九年七月一日改制前為行政法院〕四十四年度判字第十八號、六十二
  年度裁字第四十一號著有判例可供參考。原告如對之提起行政訴訟，即屬不備起訴
  要件，應依行政訴訟法第一百零七條第一項第十款裁定駁回之。復按入出國及移民
  法第二十七條規定：「外國人在我國停留、居留期間，不得從事與申請停留、居留
  目的不符之活動或工作。」外國人請求核發參加競選活動許可，並非依法申請之案
  件，有關機關所為之函復，應係單純事實之陳述（或事實之通知）或理由之說明，
  亦非行政處分，自不得依行政訴訟法第五條第二項規定提起行政訴訟。
二本件原告起訴意旨略以：原告於九十年二月四日向被告申請參加競選活動許可，經
  被告以九十年二月八日九十中選法字第九○一○六二○號函復：「公職人員選舉、
  罷免，依本法之規定，本法未規定者，依其他有關法令之規定。」如公職人員選舉
  罷免法第一條規定為由，駁回原告之申請。原告不服，提起訴願，亦遭駁回。查原
  處分認事用法，未考慮依法行政原則與法律保留原則，不但違反行政程序法之立法
  意旨，亦違反中央法規標準法之規定，顯有違誤，請撤銷訴願決定及原處分，並由
  被告另為適法之決定等語。
三經查：
  (一)原告先後於九十年一月八日、一月二十八日、二月四日致被告箋函詢有關外國人
    可否參加競選活動及其相關法令規定，被告於同年一月十二日、二月一日、二月
    八日依次函復，其內容分別為「查選舉罷免法對於外國人可否參加競選活動，並
    無明文規定。惟依入出國及移民法第二十七條規定：『外國人在我國停留、居留
    期間，不得從事與申請停留、居留目的不符之活動或工作。』違反者，依該法第
    三十四條第五款規定，得強制驅逐出國。」、「依入出國及移民法第二十七條規
    定：『外國人在我國停留、居留期間，不得從事與申請停留、居留目的不符之活
    動或工作。』違反者，依該法第三十四條第五款規定，得強制驅逐出國。該法係
    由內政部職掌，台端要求允許參加競選活動，被告無權處理。」、「按公職人員
    選舉罷免法第一條規定：『公職人員選舉、罷免，依本法之規定，本法未規定者
    ，依其他有關法令之規定。』經查入出國及移民法第二十七條規定：『外國人在
    我國停留、居留期間，不得從事與申請停留、居留目的不符之活動或工作。』違
    反者，依該法第三十四條第五款規定，得強制驅逐出國。外國人參加本國競選活
    動是否違反上開規定，請逕洽該法主管機關內政部。」在案。
  (二)又原告以九十年二月四日函向被告申請發給參加競選活動之許可，被告遂以九十
    年二月八日中選法字第九○一○六二○號函復：「說明：‧‧‧二有關外國人可
    否參加競選活動乙節，按公職人員選舉罷免法第一條規定：『公職人員選舉、罷
    免，依本法規定，本法未規定者，依其他有關法令之規定。』經查入出國及移民
    法第二十七條規定：『外國人在我國停留、居留期間，不得從事與申請停留、居
    留目的不符之活動或工作。』違反者，依該法第三十四條第五款規定，得強制驅
    逐出國。外國人參加本國競選活動是否違反上開規定，請逕洽該法主管機關內政
    部。」等語，核非依法申請之案件，上開函亦未對原告之請求有所准駁，應係單
    純事實之通知，本件非行政處分，依首揭規定及說明，自不得依行政訴訟法第五
    條第二項規定提起行政訴訟。從而，行政院九十年五月三十一日台九十訴字第○
    一六五九五號訴願決定略以：被告上開書函僅係向原告說明外國人參加本國競選
    活動是否違反入出國及移民法第二十七條之規定，請逕洽該法主管機關內政部，
    並未對原告之請求有所准駁；縱事後內政部警政署以九十年二月十六日（九十）
    警署外字第五三○四一號函被告，略以外國人可否參加競選活動及應否事先許可
    ，非該署主管等語，亦難謂被告上開書函即係對原告之請求有所准駁等語，而為
    不受理之決定，於法並無不合，應予維持。原告對之提起本件行政訴訟，應認不
    備起訴要件，依行政訴訟法第一百零七條第一項第十款裁定駁回之。
  (三)末查，內政部警政署另依內政部九十年二月十二日台（九十）內民字第九○○二
    七三二號移文單以九十年二月十六日（九十）警署外字第五三○四一號函轉被告
    並副知原告略以：「按入出國及移民法第二十七條雖規定外國人在我國停留、居
    留期間，不得從事與申請停留、居留目的不符之活動或工作，違反者得予以強制
    驅逐出國，但該法並非規範有關選舉之法律，該條規定亦僅具事後審查功能，外
    國人可否參加競選活動及應否事先申請許可，非本署主管。」等語，認事屬被告
    主管，移請被告處理。被告遂於九十年三月一日就外國人可否參加競選活動之議
    題，邀集內政部、外交部、內政部警政署、內政部入出境管理局等單位共同研商
    獲致結論：「六結論：(一)‧‧‧本案甲○○先生所附中華民國外僑居留證影本居
    留事由為『依親─妻─陳燕萍』，如其參加本國助選活動，自與居留目的不符，
    應得以其違反入出國及移民法第二十七條規定為由，依該法第三十四條第五款規
    定，予以強制驅逐出國。(二)‧‧‧。」等語，並由被告函復內政部警政署依上開
    會議結論卓處逕復在案，有各該函及會議紀錄等影本附原處分卷可按，附此說明
    。
四原告之訴既不合法而應予駁回，則其實體上之主張，即已無庸審究，併此敘明。
據上論結，應依行政訴訟法第一百零七條第一項第十款、第一百零四條、民事訴訟法
第九十五條、第七十八條，裁定如主文。
中　　華　　民　　國　　九十一　　　年　　　五　　　　月　　　十六　　　日
                 臺 北 高 等 行 政 法 院   第 二 庭
                                審 判 長 法  官 王立杰
                                         法  官 黃本仁
                                         法  官 陳雅香
右為正本係照原本作成。
如不服本裁定，應於送達後十日內向本院提出抗告狀（須按他造人數附繕本）。
中　　華　　民　　國　　九十一  　　年　　　五　　　　月　  　十六　　　日
                                     法院書記官 鄭聚恩
